最高法院民事裁定　　　　　　　一○○年度台抗字第四五四號
再 抗告 人　陳光雄
訴訟代理人　林瑞彬律師
　　　　　　張憲瑋律師
上列再抗告人因與相對人陳嘉暉間聲請假扣押事件，對於中華民
國一○○年三月三十一日台灣高等法院裁定（一○○年度抗字第
一○四號），提起再抗告，本院裁定如下：
    主  文
原裁定廢棄，應由台灣高等法院更為裁定。
    理  由
本件再抗告人向台灣台北地方法院（下稱台北地院）聲請假扣押
，經該院裁定准再抗告人供擔保後得對相對人之財產為假扣押，
相對人不服，提起抗告。原法院以：再抗告人主張伊之被繼承人
陳雲龍為台灣鍊水股份有限公司（下稱台灣鍊水公司）前董事長
，陳雲龍曾借用相對人名義，將台灣鍊水公司股份六千股（下稱
系爭股份）登記至相對人名下，陳雲龍過世後，系爭股份由陳雲
龍之全體繼承人公同共有。詎相對人於民國九十七年六月五日發
函台灣鍊水公司索求系爭股份自八十九年度至九十六年度之股利
新台幣（下同）一千一百七十萬元，進而對台灣鍊水公司起訴請
求給付，經原法院以九十九年度重上字第四九號判決台灣鍊水公
司應給付相對人七百五十萬元本息確定，再抗告人本於繼承法律
關係，自有權請求相對人將上開款項分配予陳雲龍之全體繼承人
。相對人長年居住於美國，近年來居無定所，且無隱定收入，復
有浪費財產之情形，若不予保全，有不能強制執行或甚難執行之
虞等語，雖提出遺產稅繳清證明書、台灣鍊水公司函、民事判決
及言詞辯論筆錄影本以資釋明。惟再抗告人主張其欲保全者，為
塗銷相對人名下系爭股份之股權登記及返還領取之股利七百五十
萬元及相關股息，其訴訟標的為民法第八百二十八條第二項、第
八百二十一條規定。其中塗銷系爭股份之股權登記，顯非金錢之
請求或得易為金錢之請求。另再抗告人係本於公同共有人地位，
行使公同共有物回復請求權，而非基於債權人之地位，請求相對
人為一般之金錢給付；易言之，相對人於將來本案勝訴時，應返
還該七百五十萬元，屬於物之交付請求權之執行，足見再抗告人
本案請求之目的，顯非假扣押程序所能達成，其聲請本件假扣押
，自無必要，不應准許等詞，爰將台北地院所為之裁定廢棄，改
裁定駁回再抗告人假扣押之聲請。
按假扣押係債權人為保全金錢請求或得易為金錢請求之強制執行
，聲請法院以裁定禁止債務人處分其財產之制度。故假扣押之債
權人對債務人所提起之本案訴訟，如以請求金錢給付或得易為金
錢給付之給付之訴者，即得於本案訴訟繫屬前或繫屬後，向管轄
法院聲請假扣押，此觀民事訴訟法第五百二十二條第一項、第五
百二十四條第一項規定自明。所謂金錢請求，係指以金錢給付為
請求之標的，所謂得易為金錢請求，指原來之請求本非以金錢之
給付為標的，但債權人得易為金錢而為請求。又依聲請人所表明
之請求及原因事實，如可認為係金錢請求或得易為金錢請求，法
院僅須審究聲請人就其請求是否已盡釋明之責，無須對其請求是
否正當加以審認。蓋債權人本案之請求有無理由，乃實體上之問
題，應循訴訟程序處理，尚非假扣押程序所能解決（本院二十年
抗字第五號判例參照）。本件再抗告人向台北地院聲請假扣押，
所表明之請求及其原因事實為「相對人與陳雲龍（再抗告人之被
繼承人）有借名關係，相對人對陳雲龍之繼承人負有重新分配自
台灣鍊水公司所取得七百五十萬元股息之金錢債務」（見台北地
院卷六頁），「聲請人本件假扣押請求之原因，係立於自己及陳
雲龍全體繼承人利益，為保全對相對人債權」（原法院卷三八頁
）已表明其欲在本案訴訟請求之標的為七百五十萬元之金錢，乃
屬金錢之請求，殆無疑義。原法院見未及此，竟以再抗告人係本
於公同共有人地位，行使公同共有物回復請求權，而非基於債權
人之地位，請求相對人為一般之金錢給付，其本案請求之目的，
顯非假扣押程序所能達成，而為再抗告不利之論斷，即有消極不
適用民事訴訟法第五百二十二條第一項規定而影響裁判之適用法
規顯有錯誤，且所涉及之法律見解，亦具有原則上之重要性。再
抗告論旨，指摘原裁定適用法規顯有錯誤，求予廢棄，非無理由
。至於再抗告人就假扣押之原因有無盡釋明之責，案經發回，應
由原法院加以查明之，併此敘明。
據上論結，本件再抗告為有理由。依民事訴訟法第四百九十五條
之一第二項、第四百七十七條第一項、第四百七十八條第二項，
裁定如主文。
中    華    民    國  一○○  年    六    月    九    日
                      最高法院民事第七庭
                          審判長法官  顏  南  全  
                                法官  林  大  洋  
                                法官  沈  方  維  
                                法官  鄭  傑  夫  
                                法官  李  慧  兒  
本件正本證明與原本無異
                                      書  記  官  
中    華    民    國  一○○  年    六    月  二十一  日
                                                      Ｅ